臺灣高等法院臺中分院刑事判決　　　　　　　　　　九十三年度上易字第六○七號
　　上　訴　人
　　即　被　告　丁○○
　　　　　　　　戊○○
　　共　　　同
　　選任辯護人　甲○○
　　　　　　　　丙○○
右上訴人因贓物案件，不服臺灣臺中地方法院九十一年度易字第二八八五號中華民國
九十三年四月二十九日第一審判決（起訴案號：臺灣臺中地方法院檢察署九十年度偵
字第二○四二○號），提起上訴，本院判決如左：
　　主      文
原判決撤銷。
丁○○共同偽造私文書，足以生損害於公眾及他人，累犯，處有期徒刑陸月，如易科
罰金，以佰元折算壹日。
戊○○共同偽造私文書，足以生損害於公眾及他人，處有期徒刑伍月，如易科罰金，
以佰元折算壹日。
    事  　　實
一、丁○○前曾於民國八十六年間因違反懲治盜匪條例案件，經臺灣高等法院臺南分
    院判處有期徒刑一年十一月確定，於八十八年七月十五日執行完畢，其後在臺中
    市○○區○○路三段四九九號之四經營「勝宏汽車量販廣場」，戊○○則在臺中
    市○○區○○路一五○號一樓經營「群侑汽車有限公司」，另蔡郁芳（原審另行
    審結）原在臺中市○○路○段五三七之一號經營「佶星中古汽車材料行」（原名
    為「佶達中古汽車材料行」）。緣戊○○於八十九年六月二十一日，向不知情之
    案外人張通棋購買一部發生車禍、右側遭撞擊之車牌號碼Ｍ二－九九八九號自小
    客車後，轉讓給丁○○，丁○○再自行購置材料交由戊○○修繕。詎丁○○為修
    復此部自小客車，明知車牌號碼ＰＪ－二六八六號自小客車之車體並無來源資料
    或報廢證明，為他人失竊之贓物（車主為高美清，經持有人乙○○停放在臺中巿
    甘河路四三號「群進汽車保養廠」，於八十九年十一月初某日遭竊），竟於八十
    九年十一月十日，在「佶星中古汽車材料行」，以新臺幣（下同）三萬元之代價
    ，故向蔡郁芳買受，並於同日將此車體拖吊至戊○○之公司內；而戊○○亦明知
    此車號ＰＪ－二六八六號自小客車之車體並無來源資料或報廢證明，屬來路不明
  之贓物，竟於當日在該公司內收受該車體，且二人為達使用該贓物車體以修繕小
    客車之目的，戊○○並與丁○○基於共同犯意，將車號Ｍ二－九九八九號自小客
    車車體上，屬準私文書性質之車身號碼牌（ＡＣＤ八一○九○ＡＳ七一九二二）
    焊截下來，頂拼套裝（俗稱「借屍還魂」）在車號ＰＪ－二六八六號自小客車之
    車體上，以避免追查，足以生損害於乙○○、車輛製造廠及監理機關對於車輛管
    理之正確性。嗣丁○○於八十九年十二月八日，再將修畢之Ｍ二－九九八九號自
    小客車以六十七萬元之價格出售給不知情之童吉人，而經警於九十年六月間循線
    查悉上情。
二、案經臺北縣警察局新莊分局報請臺灣臺中地方法院檢察署檢察官偵查起訴。
　　理      由
一、訊據上訴人即被告丁○○、戊○○雖分別供承有於前述時、地買受及收受該具Ｐ
    Ｊ－二六八六號自小客車之車體，並將車號Ｍ二－九九八九號自小客車上車身號
    碼焊截下來，套裝在車牌號碼ＰＪ－二六八六號自小客車之車體上等情，惟二人
    均矢口否認涉有故買或收受贓物之罪嫌，被告丁○○辯稱伊懷疑本案失竊車輛車
    主乙○○係謊報失竊訛詐保險費云云，於原審辯稱當時蔡郁芳告訴他此乃報廢車
    ，有報廢證明，致他不疑有異而買下，後來他將此件報廢證明交代會計處理，未
    再加注意，直到警方前來調查時，始知受蔡郁芳矇騙云云；被告戊○○則辯稱本
    案車輛係泡水之報廢車，將原車體之車身號碼截下，套裝於購得車體上屬正常程
    序，於原審辯稱被告丁○○當時表示此具車體有報廢證明，日後將出示給他看，
    但他因一時疏忽，在丁○○提示報廢證明前，即將車輛修復交由丁○○取回，經
    查：
  (一)車號Ｍ二－九九八九號自小客車原為張通棋所有，因發生車禍，該車右側遭撞擊
    ，而於八十九年六月二十一日出售給被告戊○○，被告戊○○再轉讓給丁○○，
    其後被告丁○○自行購置材料交由戊○○修復等事實，業據證人張通棋於警詢時
    證述明確（見偵查卷第十一頁），並經被告戊○○、丁○○供承無誤，且有「汽
    車買賣合約書」一件附卷可稽（見偵查卷第五五頁）。
  (二)童吉人於八十九年十二月八日，在臺中市○○區○○路三段四九九號之四「勝宏
    汽車量販廣場」，以六十七萬元向被告丁○○購得車牌號碼Ｍ二－九九八九號自
    用小客車，及童吉人會同警方檢視該部自小客車後，發覺車身號碼（ＡＣＤ八一
    ○九○ＡＳ七一九二二）係經切割結合等情節，亦有證人童吉人之警詢證詞（見
    偵查卷第十二頁）及卷附該部自小客車車身號碼處之照片六張可證（見偵查卷第
    十六－十八頁）；由是可知此部自小客車之車體並非原來Ｍ二－九九八九號自用
    小客車之車體。
  (三)再者，童吉人所購得自小客車之車體，業經證人乙○○確認乃他所駕用之ＰＪ－
    二六八六號自小客車之車體，乙○○並證述ＰＪ－二六八六號自小客車為案外人
    高美清所有，交付他使用，經他寄放在臺中巿甘河路四三號「群進汽車保養廠」
    ，於八十九年十一月間遭竊等語（見偵查卷第十三－十四頁），復有「車輛竊盜
    、車牌失竊資料個別查詢報表－查詢車輛認可資料」一紙附卷可資佐證（見偵查
    卷第二三頁），故此部童吉人所購得之Ｍ二－九九八九號自用小客車，其車體確
    為他人失竊之贓物無誤。
  (四)惟此車體並無報廢證明，被告丁○○卻於八十九年十一月十日，在「佶星中古汽
    車材料行」，向蔡郁芳以三萬元之代價購得，並於同日將此車體拖吊至被告戊○○之公司內，交被告戊○○修繕，修畢後，被告丁○○出售給童吉人等事實，不
    僅被告丁○○、戊○○已供述甚明，並有修復此部自小客車所使用之材料明細、
    「鴻源汽車拖吊公司服務憑單」、「群侑汽車有限公司車輛委修單」等影本共四
    紙在卷可憑（見偵查卷第二五－二八頁）；被告二人於原審均稱誤認本案車體有
    報廢證明云云，是可見來源資料或報廢證明於購買汽車零件時，應屬重要事項，
    被告二人均從事汽車業，對此豈可能輕忽之，既無車輛報廢資料，卻逕買受或收
    受車輛車體，亦未聽聞二人事後有向前手追索報廢資料之舉，則被告丁○○、戊○○各有買受及收受贓物之客觀行為及認識，實至為明確，而蔡郁芳於偵查中曾
    供述：「‧‧‧大家都知道賣車殼要有來源證明，若是報廢車要有報廢資料，而
    且車殼沒有那麼便宜只有三萬元，ＢＭＷ的車殼至少要賣五、六萬元」、「除非
    毀損很嚴重才會折價，不然不會折價，刮痕不會影響，年份會影響，但並非通通
    適用，ＢＭＷ的車殼一般行情起碼五、六萬元」等語（見偵查卷第五十頁）。被
    告丁○○、戊○○皆為從事汽車修繕、買賣之業者，當然熟知車殼應有來源證明
    或報廢資料，竟均無法提出此等合法證明以供本院審核。尤其依前開調查證據所
    得，童吉人買受之Ｍ二－九九八九號自小客車，車體為ＰＪ－二六八六號自小客
    車，但車身號碼竟是Ｍ二－九九八九號自小客車之ＡＣＤ八一○九○ＡＳ七一九
    二二號；然此必為被告戊○○收受丁○○所交付之車體後，將Ｍ二－九九八九號
    車車身號碼焊截下來，頂拼套裝在車牌號碼ＰＪ－二六八六號自小客車之車體上
    ，ＰＪ－二六八六號自小客車之原車身號碼則棄置不用；因被告丁○○向蔡郁芳
    購得此具車體之前，不可能有人事先將Ｍ二－九九八九號自小客車之車身號焊截
    至ＰＪ－二六八六號自小客車之車體上。此舉之目的，明顯不欲人知Ｍ二－九九
    八九號自小客車使用ＰＪ－二六八六號自小客車之車體，意在隱匿ＰＪ－二六八
    六號自小客車車體之下落，躲避追查之用心，相當明確。但此具車體乃他人失竊
    之贓物，前已證明。本院依據上情加以判斷後，因認被告丁○○、戊○○各於買
    受及收受此具車體時，主觀上皆已明知此乃來路不明之贓物。其等所言疏於注意
    報廢證明之辯解，並非事實，不足為有利之判斷焊截至ＰＪ－二六八六號自小客
    車車體上，被告丁○○於原審聲請再予鑑定，也核無必要。
  (五)被告辯稱車號ＰＪ－二六八六號自小客車失竊人乙○○於八十九年十一月十一日
    車輛失竊，卻迄八十九年十一月二十二日始申報失竊，被告懷疑車主與汽車修配
    廠勾結依申報失竊方式向保險公司申請理賠云云，然查竊盜案件被害人除非當場
    發現被竊，否則應不知其物究係何時失竊，本案被害人乙○○將車輛停放於保養
    廠，並非必然詳知車輛之失竊日期，其於警訊所述八十九年十一月十二日車輛失
    竊語，應僅係事後粗略推斷，本難以被害人未立即報案，即謂被告無本案犯行，
    乙○○於偵訊亦明白證述「（遺失時有獲得理賠？）因為我不知道是那家保險公
    司，後來保險公司出現了，我跟他們說要找車主高美清處理，但高美清不在臺灣
    ，後來保險公司也不了了之」、「（這台車是你高美清名義去買？）沒有，是她
    去買的，她買時我尚未去她公司」、「（為什麼把一台車寄放在保養廠一個多月
    ？）因為我自己有車，且我家沒有停車位，所以我寄放在他們那裏」、「是不是
    你和這家保養廠的人一起設計將這台車失竊，達到丟車賠車的目的？）沒有」，
    亦有偵訊筆錄可證，自難認本案車號ＰＪ－二六八六號自小客車車體非屬贓物。
  (六)被告戊○○辯稱於泡水之報廢車，將車身號碼切割焊接屬正常程序云云，惟車身
    號碼屬車身製造廠之出廠證明，監理機關亦據此管控車籍資料，避免車輛零件非
    法混用助長竊車犯行，縱屬經泡水而申請車輛報廢，車上眾多零件亦非即俱不得
    再生使用，不受泡水影響之零件如車體外殼等，自仍可拆卸供合法用途，有何必
    要竟須將其他車輛之車身號碼截下焊接於合法車體上，只有對贓物始有如此作法
    ，被告戊○○將受損車輛之車身號碼截下焊接於贓物車體上，足使購車者或監理
    機關誤認該車體有合法來源，此豈為合法程序，更可明證被告有贓物認識。
  (七)綜合前述，本件事證明確，被告丁○○、戊○○分別故買及收受贓物之犯行，均
    足可認定，被告丁○○聲請傳訊拖吊業者調拖吊收據，然被告丁○○購買車體，
    須以拖吊方式將車體拖回，此屬必然，與被告有無本案無關，並無調查之必要。
二、按車身號碼係汽車製造廠商之出廠標誌，乃表示一定用意之證明，依刑法第二百
    二十條規定，應以私文書論，核被告丁○○所為，係犯刑法第三百四十九條第二
    項之故買贓物罪及刑法第二百十條（二百二十條）之偽造準私文書罪，被告戊○○則犯同法第三百四十九條第一項之收受贓物罪及第二百十條（第二百二十條）
    之偽造準私文書罪。被告丁○○所犯故買贓物罪及偽造準私文書罪，有方法結果
    之牽連關係，為牽連犯，應從一重以偽造準私文書處斷；被告戊○○所犯收受贓
    物罪及偽造準私文書罪，有方法結果之牽連關係，為牽連犯，應從一重以偽造準
    私文書處斷。被告丁○○前曾於八十六年間因懲治盜匪條例案件，經臺灣高等法
    院臺南分院判處有期徒刑一年十一月確定，於八十八年七月十五日執行完畢乙節
    ，有臺灣臺中地方法院檢察署刑案資料查註紀錄表、臺灣高等法院被告全國前案
    紀錄表各一件存卷可參，其於上述案件受有期徒刑之執行完畢後，五年以內再犯
    本件有期徒刑以上之罪，構成累犯，應依刑法第四十七條加重其刑。原審以被告
    犯罪事證明確，予以論罪科刑，固非無見，惟查被告共同焊截套接車身號碼之犯
    行已經檢察官於起訴書犯罪事實文載及，雖證據及所犯法條文有所脫漏，仍應依
    法論罪，原審漏未就此論處，非無違誤，被告上訴意旨否認犯罪雖無可採，但原
    判決既有如上瑕疵，即屬無可維持，應由本院予以撤銷改判，爰審酌被告犯罪之
    目的、動機、方法，ＰＪ－二六八六號自小客車車體之價值非微，被告所為助長
    竊車犯行，並參酌二人犯後態度等一切情狀，分別量處如主文第二項所示之刑，
    並依修正後刑法第四十一條第一項前段規定諭知易科罰金之折算標準。
據上論結，應依刑事訴訟法第三百六十九條第一項前段、第三百六十四條、第二百九
十九條第一項前段，刑法第二條第一項前段、第三百四十九條第一項、第二項、第二
百二十條、第二百十條、第五十五條、第四十七條，修正後刑法第四十一條第一項前
段，罰金罰鍰提高標準條例第一條前段、第二條，判決如主文。
本案經檢察官己○○到庭執行職務。
中      華      民      國　    九十三     年     八      月     四 　　日
                                臺灣高等法院臺中分院刑事第五庭
                                      審判長法　官  袁　從　楨
                                      　　　法　官　郭　同　奇
                                      　　　法  官  姚  勳  昌
右正本證明與原本無異。
如不服本判決應於收受送達後十日內向本院提出上訴書狀，其未敘述上訴之理由者並
得於提起上訴後十日內向本院補提理由書（均須按他造當事人之人數附繕本）。
　　　　　　　　　　　　　　　　　　　　　　書記官  洪  麗  華
中      華      民      國　    九十三     年     八      月     四 　　日
中華民國刑法第二百一十條：
(偽造變造私文書罪)
偽造、變造私文書，足以生損害於公眾或他人者，處五年以下有期徒刑。
中華民國刑法第三百四十九條：
收受贓物者，處三年以下有期徒刑、拘役或五百元以下罰金。
搬運、寄藏、故買贓物或為牙保者，處五年以下有期徒刑、拘役或科或併科一千元以
下罰金。
因贓物變得之財物，以贓物論。
                            　　　　　　　　　　　　　　　　　　　　　　Ｒ
